【裁判字號】    89,訴,137
【裁判日期】    891026
【裁判案由】    違反槍砲彈藥刀械管制條例
【裁判全文】
臺灣花蓮地方法院刑事判決                          八十九年度訴字第一三七號
    公  訴  人  臺灣花蓮地方法院檢察署檢察官
    被      告  乙○○
    指定辯護人  本院公設辯護人丁○
    被      告  丁○
    選任辯護人  范明賢
    被      告  壬○○
    被      告  辛○○
    共      同
    選任辯護人  歐宇倫
    被      告  甲○○
    選任辯護人  黃健弘
右列被告等因違反槍砲彈藥刀械管制條例案件，經檢察官提起公訴 (八十九年度偵字
第一一九三號)，本院判決如左：
    主  文
乙○○、丁○剛、壬○○、辛○○、甲○○共同未經許可，持有手槍，乙○○處有期
徒刑貳年拾月，丁○剛處有期徒刑貳年柒月，壬○○、辛○○各處有期徒刑貳年拾月
，甲○○處有期徒刑伍年貳月。均併科罰金新台幣伍萬元，罰金如易服勞役，均以銀
元參佰元即新台幣玖佰元折算壹日。甲○○應於刑之執行完畢或赦免後，令入勞動場
所強制工作參年。
扣案之義大利製貝瑞塔廠九厘米制式半自動手槍壹把（槍枝管制編號0000000
000號）、比利時ＦＮ廠０．三八吋制式半自動手槍壹把（槍枝管制編號0000
000000號）、九厘米半手槍彈貳發及０．三八吋手槍彈貳發，均沒收。
    事  實
一、緣綽號「小寶」之尚未確定身分成年男子（尚待檢察官確認身分是否黃金成，未
    據起訴）之友人前曾於花蓮縣吉安鄉○○路附近某賭場遭詐賭損失新台幣（下同
    ）一百餘萬元，亟思報復並彌補損失，遂要求「小寶」、丙○○（年籍詳後，現
    同案經檢察官偵查中，亦未據起訴）輾轉再邀同綽號「小忠」之不詳年籍姓名成
    年男子、乙○○、丁○剛、壬○○、辛○○、甲○○等人共同基於分持槍彈及西
    瓜刀強索被詐賭資之犯意聯絡，於民國（下同）八十九年四月七日夜間八時許，
    先同往花蓮市○○路「聽話茶藝館」會商並分配任務，決定推由「小寶」、丙○○、「小忠」三人喬裝賭客先行進入該賭場，丁○剛負責賭場鐵門內側之開啟，
    壬○○與辛○○負責賭場鐵門外側之接應，甲○○及乙○○分駕ＨＵ─五六九八
    號自小客車及ＦＦ─四六八一號租得之自小客車在外守候接應。商議後即由「小
    寶」與丙○○提供具有殺傷力之義大利製貝瑞塔廠九厘米制式半自動手槍一把（
    以下簡稱貝瑞塔手槍）、比利時ＦＮ廠０．三八吋制式半自動手槍一把（以下簡
    稱點三八手槍），及供上述手槍使用同具殺傷力之九厘米半手槍彈（以下簡稱九
    ０子彈）及０．三八吋手槍彈（以下簡稱點三八子彈）各五發（上述二種子彈均
    經試射三發後各餘二發），及甲○○預先於花蓮市○○路菜刀王商店購得之西瓜
    刀四把，將之同放置於ＨＵ─五六九八號自小客車右前座踏板處而共同持有之。
    嗣於同日夜間十時三十分許，「小寶」、丙○○及「小忠」等人先行進入賭場，
    乙○○、丁○剛、壬○○、辛○○、甲○○等人同坐於停置在花蓮縣吉安鄉○○
    路與南海五街口附近ＨＵ─五六九八號自小客車上等待指示行動尚未著手於強索
    賭資之際，為警查覺可疑加以盤查，並逕行搜索該部ＨＵ─五六九八號自小客車
    上後查扣得上述槍、彈及西瓜刀。
二、案經花蓮縣警察局吉安分局報請臺灣臺北地方法院檢察署檢察官偵查起訴。
    理  由
一、訊據被告乙○○、丁○剛、壬○○、辛○○、甲○○等五人固均供承遭警於右揭
    時地，在其等同乘之ＨＵ─五六九八號自小客車上查獲前述手槍、子彈及西瓜刀
    等情，然均矢口否認上開事實，被告乙○○、丁○剛、壬○○、辛○○等四人均
    個別辯稱略以：伊等於警察查獲槍彈及西瓜刀之前，並不知道車上放置有上述物
    品。伊等並無前往賭場強索金錢之計劃與分工，而僅係在上述自小客車上聊天而
    已云云。被告甲○○則供承單獨持有上述槍彈及西瓜刀，並陳稱槍彈及西瓜刀均
    係伊為炫耀自己很有辦法而單獨放置於ＨＵ─五六九八號自小客車上，其他被告
    均不知車上放有該等物品，伊並非為前往賭場而準備，放置槍彈之皮包亦均係伊
    所有之物品云云。
二、經查如主文第二項所示貝瑞塔手槍、點三八手槍及手槍彈共十發，均係司法警察
    於上開時地，在被告五人共乘之ＨＵ─五六九八號自小客車上前座踏板處查獲乙
    節，已據被告五人迭於警訊及偵審中一致供述明確。次查上開槍彈經送請內政部
    警政署刑事警察局鑑定結果，認分屬制式貝瑞塔手槍及點三八手槍，以及供上述
    手槍使用同具殺傷力之制式九０子彈及點三八子彈各五發（上述二種子彈均經試
    射三發後各餘二發），均具有殺傷力，有該局八十九年四月十三日刑鑑字第四五
    ＯＯ四號鑑驗通知書一紙附卷可稽。再查本件被告乙○○、丁○剛、壬○○、辛○○等四人於甫遭警逮捕後之第二次警訊中，均曾提及與綽號「小寶」、綽號「
    小呂」之丙○○等人，共謀前往花蓮縣吉安鄉某賭場強索「小寶」友人前遭詐賭
    而損失之金錢等事實，各有筆錄存卷可查。雖其等嗣後於本院審理時均否認本案
    涉有賭場糾紛，並辯稱於吉安分局內之前揭警訊係受壓力而附合偵訊警員所為不
    實供述。然被告等人於下列時地所為之供述，係處於確信並無任何不當壓力之情
    況下所為任意陳述，足令本院獲致被告等確係為共同解決前發生於賭場之糾紛而
    共同持有扣案槍彈：其一為八十九年四月八日被告五人在臺灣花蓮地方法院檢察
    署接受檢察官訊問時（以下簡稱檢察官偵訊時）：其二為八十九年四月二十八日
    下午二時三十分起至六時五十分止，經司法警察庚○○親自前往台北市○○路○
    段二九之二號十一樓被告壬○○及辛○○住宅內，經被告壬○○、辛○○之父在
    場陪同訊問被告丁○剛、壬○○、辛○○三人（以下簡稱壬○○宅警訊中）所製
    作之警訊筆錄：
（一）檢察官偵訊時：I、被告壬○○供稱：伊等（指壬○○、辛○○及丁○剛）係
      從台北駕駛租得之ＦＦ─四六八一號自小客車前來花蓮玩，車行將至宜蘭途中
      ，丙○○請伊三人幫忙處理簡單事務，及至花蓮的茶藝館時，伊等才知要處理
      賭場之事，槍係警方查獲後始行知悉，伊等不願為丙○○處理上述事務，但伊
      等坐於甲○○所駕ＨＵ─五六九八號自小客車上，「小寶」坐於駕駛座旁，故
      而無法離去，「小寶」及丙○○係於警員查獲前未久方始下車離去等語；II、
      被告辛○○供稱：在茶藝館內「小呂」（按即丙○○）、「小寶」都在，「小
      呂」說要伊等五名被告到賭場處理詐賭之事，「小呂」與「小寶」又稱如不願
      幫忙，有本事馬上自行離去，伊係警查獲槍彈後始知車上放有該等物品等語；
      III、被告丁○剛陳稱：應該係「小寶」託丙○○邀伊等前往處理賭場問題，丙○○向伊等說其與「小寶」二人喬裝賭客先行進入賭場埋伏，並分配伊等工作
      ，丙○○等二人並未告知如賭場之人拒絕付款是否行兇，僅交待伊等五人在旁
      聽命行事，而丙○○與「小寶」二人要求伊看著出入門戶，警訊所言實在，伊
      係在茶藝館之時知道「小寶」與丙○○有準備刀與槍，但不知東西放置於車上
      等語；Ⅳ、被告乙○○供陳「小寶」交待伊等進去賭場以後，不管做何事均不
      要告訴別人，但其二人未交待伊應做何事，伊亦係於警查獲後始知車上放有刀
      槍等語；Ⅴ、被告甲○○則供稱「小寶」交待伊等進去賭場以後，不管做何事
      均不要告訴別人，西瓜刀係上車前伊載「小寶」前往菜刀王商店購得，伊等自
      茶藝館出來後，「小寶」把刀子放進車內時告稱袋子內有「東西」要伊等妥予
      看顧，直至警員臨檢時伊始知袋內放有手槍等語。
（二）壬○○宅警訊中：被告丁○剛、壬○○、辛○○三人就如何因「小寶」友人與
      賭場之糾紛而偕同丙○○前往花蓮，「小寶」與丙○○如何安排規劃被告等人
      夥同另名綽號「小忠」之成年男子分持扣案之手槍（內置子彈）及西瓜刀至賭
      場強索金錢，均已為詳細而一致之陳述，並均陳明遭警逮捕前伊等均表達不願
      意參與強索賭場財物之計劃與實施，並與其他共犯發生激烈爭執等語。此外，
      被告丁○剛另敘及：「當時我在聽話茶藝館內聽黃金成（即前述之「小寶」，
      身分是否黃金成待查證確認）與甲○○及綽號「阿萬」之男子，在談及要去拿
      槍，後來甲○○與黃金成叫我們上車，我上車時黃金成與甲○○各持一個手皮
      包內置有九０手槍及子彈置於ＨＵ─五六九八號自小客車上右前座下．．．」
      等語；被告壬○○則提及：「我們在聽話茶藝館內，「小寶」提議要去討賭債
      ，並要我與辛○○、丁○剛參加，我與大哥（按即辛○○）當場拒絕．．．黃
      金成即恐嚇我：你們不參加出摟子還是會找你兄弟，況且這裡是花蓮。接著他
      叫甲○○把槍放在車上，並又放了四把西瓜刀．．．」等語；被告辛○○亦言
      及：「當時黃金成叫我們拿西瓜刀上車，我與壬○○不肯，而被「小寶」恐嚇
      ：叫你們幫忙就幫忙，不要想太多，等下完事之後大家有好處可拿，否則出摟
      子我會讓你死得很難看，並叫甲○○把槍與刀放在ＨＵ─五六九八號自小客車
      上，並叫甲○○與乙○○分別駕駛載乘我們到現場．．．」等語。
    綜合印證上述被告等分別於檢察官偵訊及壬○○宅警訊二次任意性之供述，並參
    酌證人即司法警察庚○○於本院調查中供稱扣案之西瓜刀係以報紙包住刃部以代
    刀鞘，並未全部以報紙包裹乙節，被告五人於遭警查獲與扣案槍、彈同處ＨＵ─
    五六九八號自小客車上前，確曾於聽話茶藝館與「小寶」、丙○○等人商議並計
    劃前往賭場強索金錢債務，並於搭上ＨＵ─五六九八號自小客車之時即知悉車內
    放置有扣案之槍彈及西瓜刀，且於同往前揭遭警查獲地點後，「小寶」、丙○○
    及另名綽號「小忠」之人先行下車進入賭場，被告五人於未明需否使用扣案槍彈
    及西瓜刀且未著手於索取金錢之行為時即遭警查獲逮捕等情應堪認定。但被告等
    五人於檢察官偵查中所供於警查獲前不知扣案槍彈已然放置於ＨＵ─五六九八號
    自小客車上之部分，因與被告丁○剛、壬○○、辛○○三人於壬○○宅警訊中所
    供不符，顯係避重就輕之詞。又被告乙○○於遭警查獲之際係坐於ＨＵ─五六九
    八號自小客車右前座，被告辛○○坐於同車右後座靠窗位置，被告壬○○則坐於
    同車後座中間，已據其等於警訊中一致供明在卷，是時被告丁○剛與辛○○均係
    坐於車門旁邊而處於隨時可以下車離去之狀態，故該三人若無共同持有槍彈犯罪
    之意思，大可於離去聽話茶藝館之時拒絕上車，或於「小寶」、丙○○、「小忠
    」等人先行下車進入賭場之後立即下車脫離共同持有槍彈之狀態，況復無任何證
    據證明其等三人確係因遭恐嚇而參與犯罪；參以證人庚○○於本院調查中結證稱
    伊上前盤查被告所坐自小客車之前曾以遠光燈閃爍一下，「車上的五人均將頭低
    下」乙節足認被告丁○剛、壬○○、辛○○均有恐遭他人發現犯行之畏懼心理，
    其等三人縱因受壓力而參與犯罪，亦係出於自己之決定而未行離去，並非於喪失
    意思決定能力之情形下被迫參與，自仍應就持有槍彈之行為負共同之責任，惟應
    於量刑上為適度之考量。
三、被告甲○○雖於本院翻異前詞供稱扣案槍彈以及裝盛槍彈之皮包均係其單獨持有
    ，然查依據被告丁○剛、壬○○於壬○○宅警訊中所供，扣案之貝瑞塔手槍及九
    ０子彈五發原係放置於扣案之黑色皮包之內；扣案之點三八手槍及子彈則係放置
    於綠色皮包之內，黑色皮包係由黃金成（即綽號「小寶」者）放置車上，綠色皮
    包則係被告甲○○放於車上等語，故黑色皮包內置之貝瑞塔手槍及九０子彈係案
    外人「小寶」提供並放置於ＨＵ─五六九八號自小客車之內已堪認定。而上開內
    放點三八手槍及子彈之綠色皮包於司法警察查獲之時，其內尚放置有名片夾一只
    、泛亞銀行第000000000000帳號案外人癸○○所有之提款卡一片、
    案外人戊○○於八十七年十二月二日簽發之六十萬元面額本票一紙、案外人己○○於八十八年十一月八日簽發之三百二十八萬元本票一紙，此經本院當庭勘驗該
    只皮包查證明確，並經證人庚○○到庭證述扣案情節無訛。而證人丙○○於本院
    調查中亦到庭結證稱該只內置前揭提款卡、本票之綠色皮包為其所使用之物品（
    但否認扣案之點三八手槍子彈為其持有之物），其內六十萬元面額本票及癸○○
    所有提款卡亦係伊持有之物，核與證人癸○○於本院囑託臺灣桃園地方法院訊問
    時證述情節吻合。雖證人丙○○於本院及警訊中均否認扣案之點三八手槍及子彈
    為伊所有或持有之物，但參酌前揭被告丁○剛、壬○○、辛○○、甲○○四人於
    甫遭警查獲日及翌日於警訊及偵查中所為受「小呂」之邀處理賭場之事，以及被
    告丁○剛、壬○○、辛○○等三人於壬○○宅警訊中所為不利於證人丙○○之供
    述以觀，扣案之點三八手槍及子彈確係案外人丙○○持交被告甲○○放置於ＨＵ
    ─五六九八號自小客車上甚明。被告甲○○前揭與卷存事證不相符合之供述，顯
    係欲獨擔罪責以使其他被告及案外人丙○○脫免刑責而為之不實陳述，殊難憑信
    。綜上各節，被告五人與綽號「小寶」、案外人丙○○及綽號「小忠」等人，共
    同謀議分持「小寶」及丙○○所提供之扣案槍、彈及西瓜刀欲至賭場強索賭資，
    並於共同執持之過程中為警查獲等事證已臻明確，其等犯行均堪認定。
四、再被告丁○剛、壬○○、辛○○等三人於壬○○宅警訊中雖均依警提供之口卡片
    影本明確指陳該綽號「小寶」之人即為黃金成（男，六十二年十二月四日生，身
    分證統一編號：Ｚ000000000號，住桃園市○○里○○鄰○○○路○段
    二十之二十一樓），然該「小寶」之真實姓名尚未經案外人丙○○之證明。且被
    告丁○剛、壬○○、辛○○三人與被告乙○○、甲○○均於甫遭警查獲之時亦依
    據口卡片及檔案照片影本向警供稱綽號「小寶」者係劉蓮寶（男，五十九年九月
   二十七日生，身分證統一編號：Ｚ000000000號，住花蓮市民光四十四
    之十四號），是不能單憑被告丁○剛等三人依口卡片影本所為之指認，遽而認定
    共犯「小寶」之真實身分，併此敘明。
五、核被告等之所為，係犯犯槍砲彈藥刀械管制條例第七條第四項未經許可持有手槍
    罪及同法第十二條第四項之未經許可持有子彈罪。又按所謂持有手槍及子彈，並
    非必需親自持有，如以共同犯罪之意思，事先有犯意之合致，而由其中一部分人
    實施犯罪行為，即有共同犯罪之存在，應受共同犯罪之評價，最高法院七十九年
    度台非字第二六四號判決意旨足資參照。是被告五人與「小寶」、丙○○及「小
    忠」等人間，對上開犯罪行為，有犯意連絡及行為分擔，均係共同正犯。被告丁○剛於壬○○宅警訊中提及之綽號「阿萬」男子，並無充足事證足認究係教唆犯
    或本件之共同正犯，故不將之列為本件之共同正犯。被告等人於同一時間，共同
    持有「小寶」及丙○○提供之槍、彈，係以一非法持有行為，同時持有二把手槍
    及十發子彈而侵害數法益，屬一行為觸犯數罪名之想像競合犯，應依刑法第五十
    五條前段規定，從一重論以一未經許可持有手槍罪。又被告乙○○、丁○剛、壬○○、辛○○等四人均年紀尚輕，涉世未深，對於如何避免因誤交損友而參與犯
    罪欠缺充足之生活經驗與判斷能力，且該四人前均未曾受有期徒刑以上刑之宣告
    ，有臺灣花蓮地方法院檢察署刑案資料查註紀錄表在卷可按，本件顯係遭友利用
    或影響而被動參與前揭犯罪行為，其中被告辛○○復於警察盤查時主動向警員示
    意提醒其等注意安全（此經證人庚○○到庭結證屬實），情輕法重，本院認為非
    無可憫恕之處，爰就被告乙○○、丁○剛、壬○○、辛○○等四人依刑法第五十
    九條之規定酌減其刑。被告甲○○依證據顯示有前往購買西瓜刀備用之行為，且
    參與謀議較深，屬主動積極參與犯罪之人，故不予酌減。爰審酌上情，並參酌被
    告五人各別之素行、年齡、教育程度、現在工作情況、涉案程度、其等行為對於
    社會安全造成之危害甚鉅，暨其等犯罪後均頗見悔意等一切情狀，並參酌被告五
    人之現實經濟能力，分別量處如主文第一項所示之刑，並就併科罰金部分諭知易
    服勞役之折算標準，以示懲儆。
六、又槍砲彈藥刀械管制條例第十九條第一項固規定犯同條例第七條之罪，經判處有
    期徒刑者，應於刑之執行完畢或赦免後，令入勞動處所，強制工作三年，然此規
    定業經司法院大法官會議於八十七年十二月十八日以釋字第四七一號解釋，認該
    規定不問對行為人有無預防矯治其社會危險性之必要，一律宣付強制工作三年，
    限制其中不具社會危險性之受處分人之身體、自由部分，其所採措施與所欲達成
    預防矯治之目的及所需程度，不合憲法第二十三條所定之比例原則，應自該解釋
    公布之日起不予適用，至於依個案情節符合比例原則部分，則應適用該條例宣告
    保安處分。經核被告甲○○於本件犯罪參與謀議較深，屬主動積極參與犯罪之人
    已如前述，並參酌本件扣案之槍、彈均屬制式武器，且被告等執持之原因在於遂
    行至賭場強索賭資之暴力犯罪行為，足見被告甲○○對於社會具有高度之危險性
    ，爰參酌前揭大法官會議解釋意旨並依同條第十九條第一項之規定，併宣告被告
    甲○○於刑之執行完畢或赦免後，令入勞動場所強制工作三年。至於被告乙○○
    、丁○剛、壬○○、辛○○等四人，涉案情節較輕，且原即有可憫恕之處，足認
    其等對欠缺社會危險性，是依據前揭大法官會議解釋意旨，不予適用槍砲彈藥刀
    械管制條例第十九條第一項之規定宣告強制工作三年。
七、扣案之貝瑞塔手槍及點三八手槍各一把，以及供上述手槍使用經試射所剩餘之九
    ０子彈及點三八子彈各二發（原各扣案五發，惟其中各三發業經警政署刑事警察
    局完成鑑驗試射而不復存在，該六顆子彈不另為沒收之諭知），均為違禁物，併
    宣告沒收之。至於扣案西瓜刀四把，因非屬槍砲彈藥刀械管制條例第四條第一項
    第三款所示之刀械，且被告等未及著手其他犯罪行為使用即遭警查獲，而綽號「
    小寶」及案外人丙○○等進入賭場後將如何發展情事亦難預測，故亦無法認定被
    告等係預備觸犯何種罪名，是該四把西瓜刀，不併宣告沒收，附此敘明。
據上論斷，應依刑事訴訟法第二百九十九條第一項前段，槍砲彈藥刀械管制條例第七
條第四項、第十二條第四項、第十九條第一項，刑法第十一條前段、第二十八條、第
五十五條、第五十九條、第四十二條第二項、第三十八條第一項第一款，罰金罰鍰提
高標準條例第二條，判決如主文。
中      華      民      國      八十九     年     十     月   二十六    日
                                臺灣花蓮地方法院刑二庭
                                    法  官  陳  欽  賢
右正本證明與原本無異。
如對本判決不服，應於送達後十日內，向本院提出上訴狀。（應抄附繕本）告訴人或
被害人如對於本判決不服者，應具備理由請求檢察官上訴，其上訴期間之計算係以檢
察官收受判決正本之日期為準。
                                    法院書記官
中      華      民      國       八十九    年       十一  月     二     日
附錄本判決論罪之法律條文：
附錄法條：槍砲彈藥刀械管制條例第七條第四項、第十二條第四項、第十九條第一項
槍砲彈藥刀械管制條例第七條第四項：
未經許可，持有、寄藏或意圖販賣而陳列第一項所列槍砲、彈藥者，處五年以上有期
徒刑，併科新臺幣一千萬元以下罰金。
槍砲彈藥刀械管制條例第十二條第四項：
未經許可，持有、寄藏或意圖販賣而陳列子彈者，處五年以下有期徒刑，併科新台幣
三百萬元以下罰金。


司法院資訊處製作；財團法人民間司法改革基金會備份。
